【裁判字號】    89,上訴,1571
【裁判日期】    891226
【裁判案由】    妨害自由等
【裁判全文】
臺灣高等法院高雄分院刑事判決                  八十九年度上訴字第一五七一號
    上訴人即被告  丙○○
右上訴人因妨害自由等案件，不服臺灣高雄地方法院八十八年度訴字第一四五四號中
華民國八十九年九月二十二日第一審判決（起訴案號：臺灣高雄地方法院檢察署八十
八年度偵字第一五一八三號），提起上訴，本院判決如左：
      主  文
原判決撤銷。
丙○○共同傷害人之身體，處有期徒刑伍月，如易科罰金，以參佰元折算壹日。
  事實
一、丙○○係設在高雄縣大寮鄉○○路六一之十八號豐大企業股份有限公司（下稱豐
    大企業公司）之負責人，因認其公司員工甲○○、己○○、丁○○、戊○○於民
    國八十八年六月十日趁渠等日班工作時，竊取豐大企業公司之電子磅、工具、牙
    板、量測器具等物品，乃於翌（十一）日上午八時三十分許，通知甲○○等四人
    至豐大企業公司會議室（起訴書載為辦公室），訊問甲○○等四人竊取上開物品
    之事，並要渠等簽立承認竊取上開財物之切結書，甲○○等四人則否認竊取上開
    物品，並拒絕簽立切結書，丙○○乃對甲○○等人恫稱：若不簽切結書，將打死
    渠等四人等語，惟甲○○等四人仍不簽立切結書，至同日下午一時許，丙○○即
    與成年人梁東在、梁嘉政、及吳文忠（後三人未據起訴）基於犯意之聯絡，基於
    犯意之聯絡，共同以普通傷害之故意，用拳腳毆打甲○○、己○○、丁○○、戊○○等人。己○○、丁○○雖未成傷；而甲○○則受有右眉上之撕裂傷約一公分
    ，戊○○受有左顳部血腫八×五公分、右顳部血腫三×二公分、左胸部三×五公
    分挫傷、左腰協部挫傷三×二公分、鼻樑正中一公分抓傷、左臉頰一公分之傷害
    ，甲○○、己○○、丁○○、戊○○因畏懼續受毆打，乃簽立承認竊取公司電子
    磅、工具、牙板、量測器具等機器之切結書，使渠等四人行該無義務之事。
二、案經甲○○、己○○、丁○○、戊○○訴請台灣高雄地方法院檢察署檢察官偵查
    起訴。
      理  由
一、訊據上訴人即被告丙○○矢口否認右揭犯行，辯稱：我並沒有恐嚇或威脅甲○○
    、己○○、丁○○、戊○○等人，因為他們偷了公司的物品，我叫他們自願寫切
    結書並交出所竊之物品，我就不告他們，在會議室裡他們寫完切結書後，出去外
    面陸陸續續將被竊的東西拿出來，因為他們始終不太願意交出，所以才拖了很長
    的時間，但我確實沒有叫人毆打他們，至於他們如何受傷，我並不清楚等語。然
    查：
（一）、被告如何於前揭時地夥同成年人梁東在、梁嘉政、及吳文忠三人共同以毆打
        告訴人之強暴手段，使告訴人在暴力下簽立前開切結書而行無義務之事等情
        ，業據告訴人等分別指訴綦詳，又告訴人甲○○、戊○○因此受有上開傷害
        ，復有診斷證明書及驗傷證明書各一紙附卷可稽，且告訴人等四人受被告強
        制而簽立切結書，亦有切結書一紙在卷可證（見八十八年度偵字第二二五四
        ０號）。而被告於偵查中並不否認有毆打戊○○等人之事實；此觀之檢察官
        訊以：有無叫人毆打戊○○？被告答稱：「是他遭到眾怒」。幾人打他？答
        稱：「是整個員工衝上去推擠」；當時有幾個人打他們？答稱：「是員工：
        ：」各等語，應可了然；且於檢察官提示驗傷診斷書訊問被告有無意見時，
        其亦答稱：「沒有意見」（偵查卷第七頁背面、第八頁），參諸證人即戊○○之妻張淑雲於偵查中證稱：我見他（戊○○）全身是傷，在警衛室，我要
        求警衛讓我進去，我帶他去就醫，我看他背後多處是腳印，眼鏡破了，臉部
        多處瘀血等語（偵卷第十五頁背面）互證以觀，堪認告訴人等指述遭被告夥
        同他人毆打等情，應非虛構，堪予採信。
（二）、告訴人甲○○、己○○、丁○○、戊○○等人雖於警訊及偵查中均指稱係遭
        被告夥同不詳姓名三人共同毆打（警訊筆錄及偵卷第七頁至第九頁），但於
        原審庭訊時目睹吳文忠之後；以及經吳文忠於供稱：被告丙○○及其員工梁
        東在、梁嘉政在其公司會議室，有與告訴人甲○○、己○○、丁○○、戊○○等人發生衝突，伊亦有進入會議室，而當時會議室裡僅有伊及梁東在、丙○○、「嘉政」等人在場等語（原審卷一第一四九頁）；告訴人等即確認係
        遭被告夥同梁東在、丙○○、梁嘉政、吳文忠等人共同毆打云云綜合觀之，
        既然衝突時在場者除了告訴人之外，即為上述四人，是足認告訴人警偵訊中
        所指夥同不詳姓名三人，應為梁東在、丙○○、梁嘉政、吳文忠無疑；從而
        足見係其等四人共同以毆打告訴人之強暴手段，使告訴人在暴力下簽立前開
        切結書而行無義務之事等情，應有犯意聯絡及行為分擔，亦堪以認定。
（三）、另證人徐豐益律師於原審中證述稱有二、三人打被告，及被告太太拿了一張
        切結書向伊說是這些人打被告等語（原審卷一一０一頁背面）；惟此既係在
        告訴人簽寫切結書之後，則其證詞並不能作為證明被告於告訴人簽立切結書
        之前是否有上述犯行之證據，被告於本院審理中聲請再行傳訊徐律師，證明
        其無上開犯行，並無必要，併此敘明。
（四）、綜上所述，足見被告前揭所辯應屬卸責之詞，不足採信。其罪證明確，犯行
        堪以認定。
二、核上訴人即被告丙○○於告訴人等拒絕簽立切結書，乃對甲○○等人恫稱：若不
    簽切結書，將打死渠等四人等語，因告訴人仍不簽寫，丙○○即夥同梁東在、丙○○、梁嘉政、吳文忠等人故意以毆打告訴人之強暴手段，使告訴人在暴力下簽
    立前開切結書而行無義務之事，並致甲○○、戊○○成傷，所為係犯刑法第二百
    七十七條第一項之傷害罪及第三百零四條第一項以強暴使人行無義務之罪。被告
    與成年人梁東在、梁嘉政、吳文忠共同犯罪，彼此間有犯意聯絡及行為分擔，均
    為共同正犯。其等同時傷害甲○○、戊○○二人之身體；及同時以強暴方法使甲○○、己○○、丁○○、戊○○等人行無義務之事，而各觸犯相同之傷害罪及強
    制罪，均為想像競合犯，各從一重處斷；又所犯二罪間有方法結果之牽連關係，
    應從一重之傷害罪處斷。公訴人起訴法條雖僅認被告此部分係犯刑法第三百零五
    條及第二百七十七條之傷害罪，惟查，被告先以危害通知之行為恫嚇告訴人應簽
    立切結書，經告訴人拒絕後，乃施以實害之傷害行為，迫使告訴人簽立切結書，
    而行無義務之事，則其危害通知之恐嚇安全行為應為嗣後之實害行為所吸收，不
    另論恐嚇罪。且其就使告訴人簽立切結書而行無義務之事之事實，業經起訴，自
    應予審理。
三、原審就被告上述犯行部分據予論科，固非無見；惟查：被告丙○○夥同梁東在、
    梁嘉政、吳文忠等人所犯刑法第二百七十七條第一項之傷害罪及第三百零四條第
    一項以強暴使人行無義務之罪，有方法結果之牽連關係，應從一重之傷害罪處斷
    ，已如前述，原判決未依牽連犯之關係從一重之傷害罪論處論處，尚有未洽。被
    告上訴意旨否認上述犯行，指摘原判決此部份不當雖無理由，惟原判決既有前開
    可議之處，自應由本院予以撤銷改判。爰審酌被告前無犯罪紀錄，有被告全國前
    案紀錄表、台灣高雄地方法院檢察署刑案資料查註紀錄表在卷可考，素行尚非不
    乙，其認告訴人竊取公司物品，自應依法定程序移送警方處理方屬正辦，竟捨此
    不圖，私下以強暴手段迫使告訴人等簽立承認竊盜之切結書，及告訴人戊○○、
    甲○○受傷程度等一切情狀，量處如主文第二項所示之刑，並諭知易科罰金之折
    算標準，以資懲儆。
四、公訴意旨另以：被告丙○○於八十八年六月十一日上午八時三十分許，通知告訴
    人等進入會議室（起訴書載為辦公室）內，隨將大門深鎖，並命不詳姓名男子二
    人在門外守候，以控制告訴人等行動自由，並要告訴人簽立承認竊取物品之切結
    書，直至同日下午一時許，告訴人因受被告夥同他人毆打，心生畏懼，簽立切結
    書後，始得釋放，因認被告尚涉犯刑法第三百零二條之剝奪他人行動自由罪嫌云
    云。公訴人認被告涉犯右開罪嫌，係以告訴人之指訴為論罪依據。惟訊之被告堅
    決否認有上開犯行，辯稱：會議室之喇叭鎖從內部開關，告訴人可自由出入，並
    無命二名不詳姓名之男子在門外守候等語。經查：
（一）、告訴人於警訊時並未指訴被告有剝奪其等行動自由之犯行，若告訴人有遭被
        告剝奪行動自由，何以在警訊時未加指訴，已有違常情。
（二）、上開會議室之喇叭鎖係自內部開關，此為告訴人等所自承在卷，且告訴人戊○○於原審法院審理時陳稱渠等四人可進出辦公室（見原審法院八十八年八
        月十三日訊問筆錄），告訴人丁○○陳稱其有上廁所（見原審法院八十八年
        九月廿二日訊問筆錄），告訴人鄭東榮亦稱上廁所可出來等語（見原審法院
        八十八年九月廿二日訊問筆錄）；證人鍾金雄於原審中亦到庭證稱：會議室
        之喇叭鎖係由內部開關，伊有見甲○○出來洗手，丁○○出來投幣買涼水，
        會議室外並無人看守等語明確（見原審法院八十八年九月廿二日訊問筆錄）
        。職是，上開會議室之喇叭鎖既係由內部開關，告訴人又可自由進出辦公室
        、如廁、買涼水等情，自難謂渠等行動自由遭剝奪。
（三）、原審法院審理時告訴人甲○○稱會議室外有三人看守，告訴人己○○稱有二
        人看守，告訴人丁○○稱有四、五人看守，戊○○稱有二人看守，對於會議
        室外有多少人看守乙節，彼此指訴互不相符，是以渠等指訴是否屬實自有啟
        人疑竇之處。而被告丙○○則始終堅決否認有派人看守告訴人；至於告訴人
        等從當日上午八時多即在會議室待至下午才寫下切結書等情，雖然時間長久
        ，但告訴人甲○○、及戊○○於本院審理時均供稱期間有人帶其外出欲找出
        所竊取之物品，丁○○則稱其在會議室裡睡覺云云，參以被告供稱：有帶戊○○及甲○○出去陸陸續續拿取被竊之東西，分四、五次去拿等情綜合觀之
        ，告訴人等在會議事之場所既可開鎖自由進出，而戊○○及李陳香又有至室
        外找被竊物品之機會，茍有被剝奪或限制行動自由，何以未利用出室外之機
        會脫離或喊叫？在在均與常理有悖，自難認告訴人此部份指訴為真。
（四）、綜上，公訴意旨之論據，並不足以證明被告有剝奪告訴人行動自由之犯行，
        此外，復查無其他積極證據足認被告有此部分被訴犯行，既不能證明被告犯
        罪，本應就此部分為無罪判決之諭知，惟公訴人認此部分與上開起訴成罪之
        事實有牽連犯之裁判上一罪關係，基於審判不可分之原則，爰不另為無罪判
        決之諭知。
據上論結，應依刑事訴訟法第三百六十九條第一項前段、第三百六十四條、第二百九
十九條第一項前段、刑法第二十八條、第五十五條、第三百零四條第一項、第二百七
十七條第一項、第四十一條，罰金罰緩提高標準條例第一條前段、第二條，判決如主
文。
本案經檢察官朱文彬到庭執行職務。
中    華    民    國    八十九  年      十二        月      二十六      日
                          臺灣高等法院高雄分院刑事第一庭
                              審判長法  官
                                    法  官
                                    法  官
得上訴
附錄：本判決論罪科刑法條：
刑法第三百零四條第一項：
  以強暴、脅迫使人行無義務之事或妨害人行使權利者，處三年以下有期徒刑、拘役
  或三百元以下罰金。
刑法第二百七十七條第一項：


司法院資訊處製作；財團法人民間司法改革基金會備份。
